臺灣高等法院臺中分院刑事裁定　　　　　　　　　　九十三年度交抗字第五○五號
　　抗　告　人
　　即受處分人　　甲○○
右抗告人因違反道路交通管理處罰條例案件，不服臺灣台中地方法院中華民國九十三
年七月十二日裁定（九十三年度交聲字第四五三號），提起抗告，本院裁定如左：
      主  文
抗告駁回。
      理  由
一、抗告意旨略以：(一)台中區監理所未依八十六年修訂之道路交通管理處罰條例第十
    七條之規定，在抗告人未參加定期檢驗或臨時檢驗，逾期六個月以上，應主動註
    銷抗告人之汽車牌照，確疏忽未將抗告人之汽車牌照註銷，而衍生八十八年至九
    十二年之稅款，這對納稅人不公平。(二)抗告人之行照逾期是在八十五年四月二十
    九日，在逾期六個月後即八十五年十月二十九日，台中區監理所即應主動註銷抗
    告人之汽車牌照。台中監理所未依規定主動註銷抗告人之汽車車牌，致台中縣稅
    捐稽徵處要抗告人繳交八十八年至九十二年之稅款，不僅不公平且已違法，是請
    依法撤銷該車八十八年至九十二年之稅款云云。
二、按汽車不依限期參加定期檢驗或臨時檢驗者，處汽車所有人新台幣九百元以上一
    千八百元以下罰鍰；逾期一個月以上者並吊扣其牌照，至檢驗合格後發還，逾期
    六個月以上者，註銷其牌照。道路交通管理處罰條例第十七條第一項定有明文。
    本件抗告人甲○○所有之車號ＮＬ─５３９５號車，於八十七年十一月十七日十
    時三十五分，在東閔、省府路口處，為南投縣警察局交通隊查獲，因「１、行照
    逾期（85.4.29）；2、檢驗逾期（85.4.29）」 違規，並掣開投警交字第三四○
    一四一號舉發通知單舉發等情，有該舉發通知單一紙在卷可稽，而抗告人亦坦承
    該車輛確有行照及檢驗逾期之事實，就原處分機關即交通部公路總局台中區監理
    所依舉發單所載之違規事實，認定抗告人所有之ＮＬ─５３９５號車有「汽車不
    依限期參加定期檢驗或臨時檢驗」、「行車執照及拖車使用證有效期屆滿，不依
    規定換領而行駛」之違規事實，而依上開規定裁處抗告人罰鍰新台幣三千六百元
    整乙節並不爭執，惟認台中區監理所應於其行照及檢驗逾期滿六個月時即主動註
    銷其汽車牌照。然查，處分機關依道路交通管理處罰條例所為「吊銷」、「註銷
  」、「吊扣」、「罰鍰」等，本質上均為行政處分，須由處分機關依相關規定為
    「吊銷」、「註銷」、「吊扣」、「罰鍰」等行政處分後始生效力，並非一符合
    違規之情事即當然發生上開行政處分之效果，亦即，道路交通管理處罰條例第十
    七條第一項雖規定不參加檢驗逾期六個月以上者註銷其牌照，然並非代表六個月
    一到即產生牌照當然註銷之效果，而須由處分機關為註銷牌照之行政處分後始生
    效力，此乃當然之理。至於處分機關應於何時為註銷牌照之處分，法無明文，抗
    告人認其行照逾期是在八十五年四月二十九日，在逾期六個月後即八十五年十月
    二十九日，台中區監理所即應主動註銷其汽車牌照，容有誤會。又對於汽車違反
    道路交通管理處罰條例第十七條第一項規定，且逾期六個月以上須註銷牌照者，
    當以違反道路交通管理事件裁決書送達受處分人始生效力，其註銷牌照生效日以
    處罰機關填掣裁決書之日起為基準日，交通部八十九年六月二十三日交路八十九
    字第００六三六七號著有函釋可資參照。本件原處分機關填掣裁決書之日期為九
    十三年四月二十九日，有原處分機關所為中監違字第裁六○─三四○一四一號裁
    決書在卷可按，是原處分機關以九十三年四月二十九日為註銷牌照日，核無違誤
    。至於抗告人要求撤銷該車八十八年至九十二年之牌照稅乙節，按此部分並非由
    道路交通管理處罰條例第八條所定主管機關對抗告人所為之處罰，原處分機關對
    抗告人所為之處罰，係因為抗告人所有前開車號汽車未依限參加定期檢驗而依道
    路交通管理處罰條例第十七條第一項規定，對抗告人處以罰鍰及註銷牌照，於原
    處分機關之裁決書中並無隻字片語提及命抗告人繳納上開稅捐，此部分自不許由
    抗告人以聲明異議之方式向法院提起聲明異議，而應另由抗告人循其他行政救濟
    管道為之處理，併予敘明。
三、綜上所述，本件原審認抗告人確有前揭違規行為，原處分機關裁處抗告人罰鍰新
    台幣三千六百元整，並註銷牌照、責令檢驗，逾期則依裁決書處罰主文規定裁處
    ，並無不當。而抗告人以不服「台中縣稅捐稽徵處」所課征之稅款為由，要求撤
    銷原處分為無理由，應予駁回等情，經核並無不合，抗告人仍執前詞，指摘原裁
    定不當，非有理由，應予駁回。
四、據上論斷，應依道路交通案件處理辦法第二十六條，刑事訴訟法第四百十二條，
    裁定如主文。
中      華      民      國      九十三      年     九    月    十四    日
                                   臺灣高等法院臺中分院刑事第三庭
                                         審判長法  官  陳  朱  貴
                                               法  官  廖  柏  基
                                               法  官  劉  連  星
右正本證明與原本無異。
不得再抗告。
                                               書記官  李  妍  嬅
中     華     民     國     九十三     年      九      月     十五      日
                                                                        Ｆ
